臺灣屏東地方法院民事判決　九十一年度訴字第四二二號
　　原　　　告　乙○○
　　被　　　告　甲○○
右當事人間債務人異議之訴事件，本院判決如左：
    主    　文
原告之訴駁回。
訴訟費用由原告負擔。
    事    　實
甲、原告方面：
一、聲明：求為判決台灣屏東地方法院九十一年度執字第四三三四號清償債務強制執
    行事件所為之強制執行程序應予撤銷。
二、陳述：
(一)前於民國九十年間，被告甲○○依據民法有關保證章節之規定，向台灣屏東地方
    法院對原告乙○○訴請清償新台幣（下同）二百六十七萬三千四百零八元及自八
    十九年三月十三日起至清償日止按年息百分之五計算之利息，並經鈞院於九十年
    九月間以九十年度訴字第七一二號判決被告勝訴，而被告即執該份判決書及確定
    證明書聲請鈞院以九十一年執字第四三三四號清償債務強制執行事件，對原告之
    財產實施強制執行，此有鈞院查封測量函可稽。然查，在九十年度訴字第七一二
    號清償債務事件於九十年九月間判決後，原告自知欠債還錢之道理，並未聲明上
    訴，是在該份民事判決確定後之九十年十一月十五日下午八時許，兩造共同至證
    人謝松光家中商討和解事宜，在當下，兩造達成口頭和解清償條件如后：
  　(一)原告在達成和解時，應即給付十萬元之和解金。
  　(二)之後，每個月月底時，原告應再按期給付八萬元予被告。
    基此，原告即給付十萬元之和解金予被告，再由被告簽發且由證人謝松光為見證
    人之收據交予原告，此有收據一紙可稽，並可傳訊證人謝松光以茲為證。因此，
    兩造間確已達成和解，殆無疑問。詎被告竟罔顧兩造間業已達成和解之事實，竟
    持該份九十年度訴字第七一二號判決聲請強制執行，原告實感錯愕。
(二)按執行名義成立後，如有消滅或妨礙債權人請求之事由發生，債務人得於強制執
    行程序終結前，向執行法院對債權人提起債務人異議之訴，強制執行法第十四條
    第一項定有明文。基此，兩造間既已達成和解，已如前述，是就本和解契約之締
    結當可阻止被告為強制執行之聲請，即屬妨礙債權人請求之事由，是原告提起債
    務人異議之訴，自屬於法有據。
(三)原告於與被告和解後，業已依約履行，但就應於每月月底給付被告八萬元，因被
    告拒絕受領，故原告無從履行和解契約。
三、證據：提出收據及本院民事執行處函各一件為證。
乙、被告方面：
一、聲明：求為判決原告之訴駁回。
二、陳述：
(一)被告就本件債權，確有同意原告先給付十萬元，嗣每月月底再按期給付八萬元，
    惟當時有要求原告應書立切結書，或至法院公證，以求明確，但原告不接受。
(二)原告於和解後，僅給付被告十萬元，嗣就每月月底各給付八萬元，則均未履行。
    如原告仍願按月給付八萬元，被告同意受領，惟迄今原告仍未履行。
    理 　   由
一、本件原告主張被告前依民法有關保證之規定，對原告訴請清償二百六十七萬三千
    四百零八元及其利息，經本院於九十年九月間以九十年度訴字第七一二號判決被
    告勝訴並告確定，被告即執該判決聲請本院民事執行處對原告財產實施強制執行
    ，原告乃於九十年十一月十五日與被告洽商和解事宜，並達成和解，約定清償條
    件為：(一)原告在達成和解時，應即給付被告十萬元；(二)嗣於每個月月底，應再按
    期給付八萬元予被告，而原告於和解成立後，即依約給付被告十萬元；詎被告於
    和解成立後竟罔顧事實，仍持前開判決聲請強制執行，兩造間就系爭債權債務關
    係既已達成和解，即屬執行名義成立後有妨礙債權人請求之事由發生，爰依強制
    執行法第十四條規定，提起本件債務人異議之訴。而被告則以原告於和解後僅給
    付其十萬元，嗣就每月月底應各給付八萬元，則均未履行等語，資為抗辯。
二、查原告主張前開事實，業據其提出本院民事執行處囑託地政機關就債務人之建物
    實施測量函，及內載：「茲收到乙○○先生清償債務款新台幣壹拾萬元正無訛，
    恐口無憑，特立此據。　立據人：甲○○（印文）住址．．．　見證人：謝松光
    （印文）住址．．．中華民國九十年十一月十五日」之收據等件為證，復為被告
    所不爭執，應堪信為實在。至原告雖據此主張兩造間就系爭債權債務關係既已成
    立和解，即屬執行名義成立後有妨礙債權人請求之事由發生云云，然按和解有使
    當事人所拋棄之權利消滅及使當事人取得和解契約所訂明權利之效力，固為民法
    第七百三十七條所明定，惟本件兩造就系爭業經法院判決確定之債權債務關係，
    嗣雖成立和解，但觀其內容，無非係就原債務約定履行之方法，而非約定以他種
    之法律關係或以單純無因性之債務約束等，替代原有之法律關係，亦即兩造間並
    未因和解而創設新的法律關係，是原告雖得因和解而獲有分期給付及緩期清償之
    利益，然仍應依和解契約所訂履行方法按期清償。經查原告於九十年十一月十五
    日和解成立當時，既僅給付被告十萬元，而就嗣於每月月底應各給付八萬元則均
    未履行，則原告仍執原確定判決聲請強制執行，於法自無不合。雖兩造對於被告
    有無拒絕受領之事實尚有爭執，但縱設債權人有受領遲延之情事，亦僅生債務人
    是否尚須支付利息等問題，債務人非能執此而謂得解免其給付義務。原告主張前
    開情由，提起債務人異議之訴，請求撤銷強制執行程序，於法難認正當有據，所
    訴非能准許。
據上論結，本件原告之訴為無理由，並依民事訴訟法第七十八條，判決如主文。
中　　　華　　　民　　　國　　九十一　　年　　　七　　　月　　三十一　　日
                                   　　　 臺灣屏東地方法院民事第一庭
~B法　　　官　洪　有　川
右為正本係照原本作成。
如對本判決上訴應於判決送達後二十日內向本院提出上訴狀。
~B法院書記官　陳　惠　蓉
中　　　華　　　民　　　國　　九十一　　年　　　七　　　月　　三十一　　日
